臺灣臺中地方法院刑事判決　　　　　　　94年度易字第1592號
公　訴　人　臺灣臺中地方法院檢察署檢察官
被　　　告　乙○○
　　　　　　　　　　（現另案於臺灣臺中監獄執行中）
上列被告因加重竊盜案件，經檢察官提起公訴（九十四年度偵字
第四五七七號），本院判決如下：
    主    文
乙○○無罪。
    理    由
一、公訴意旨略以：被告乙○○意圖為自己不法之所有，於民國
    九十三年十月六日上午六時許，持客觀上足供兇器使用之油
    壓剪及剪刀各一支，至被害人甲○○位於臺中縣豐原市○○
    路四八二號住處旁空地，先以油壓剪破壞客廳窗戶外之鐵窗
    條，再從鐵窗條缺口潛入被害人住處內（侵入住居部分未據
    告訴），復以剪刀剪斷電腦線之方式，竊取ＩＢＭ廠牌、８
    １７５－ＩＱＶ型號電腦及ＭＯＺＯ廠牌十五吋液晶螢幕各
    一臺，得手後自後門逃逸，嗣經警循線查獲，案經臺中縣警
    察局豐原分局移送偵辦，因認被告涉有刑法第三百二十一條
    第一項第二、三款之加重竊盜罪嫌云云。
二、按犯罪事實應依證據認定之，無證據不得認定犯罪事實；又
    不能證明被告犯罪者，應諭知無罪之判決，刑事訴訟法第一
    百五十四條第二項、第三百零一條第一項分別定有明文。次
    按所謂認定犯罪事實之證據，係指足以認定被告確有犯罪行
    為之積極證據而言，該項證據自須適合於被告犯罪事實之認
    定，始得採為斷罪之資料；又事實之認定，應憑證據，如未
    能發現相當確實證據，或證據不足以證明，自不能以推測或
    擬制之方法，以為裁判之基礎，最高法院二十九年上字第三
    一○五號、四十年臺上字第八六號判例著有明文。又按認定
    犯罪事實所憑之證據，無論係直接證據或間接證據，其為訴
    訟上之證明，須於通常一般之人均不致有所懷疑，而得確信
    其為真實之程度者，始得據為有罪之認定，倘其證明尚未達
    到此一程度，而有合理之懷疑存在，復無其他調查途徑可尋
    ，法院即應為無罪之判決，最高法院七十六年臺上字第四九
    八六號著有判例。
三、公訴人認被告乙○○涉有上開加重竊盜罪嫌，無非係以被害
    人甲○○於警詢、偵查中之陳述，證人王濟國即臺中縣警察
    局豐原分局偵查員製作之刑事現場勘查報告一份，及經警在
    被害人住處屋外鐵窗下放置的大片玻璃上採得二枚指紋經比
    對與被告之右環指指紋相符，有內政部警政署刑事警察局九
    十三年十一月三日刑紋字第○九三○二一六七二四號鑑驗書
    一份存卷可稽，且有現場照片十一張可證大片玻璃放置處是
    在屋外菜園，非供人通行之走道，並有油壓剪及剪刀各一支
    扣案可證，為其主要依據。訊據被告固不否認曾經過被害人
    住處附近，然堅決否認有於上開時、地加重竊盜之犯行，辯
    稱：甲○○住在臺中縣豐原市○○路四八二號，其住同路四
    九二巷十四號，其每天帶小狗去附近散步，也在附近吃早點
    ，採得其指紋的大片玻璃，是放在甲○○住處屋外的空地，
    那裡沒有圍籬，可能是其遛狗時不小心將指紋留在大片玻璃
    上等語。
四、經查：
（一）被告戶籍設在臺中縣豐原市○○路四九二巷十四號，而被
      害人遭竊地點為臺中縣豐原市○○路四八二號，有法務部
　　　戶役政連結作業系統查詢資料二份在卷可證，可見二處相
　　　距不遠，被害人住處附近本即屬於被告平日活動之範圍，
　　　則被告辯稱：其住被害人住處附近，每天帶小狗去附近散
　　  步，也在附近吃早點等語，尚與常情無違。
（二）證人張葉強即臺中縣警察局豐原分局翁子派出所警員於本
      院審理時到庭證述：本案遭竊房屋被剪斷的鐵窗距離馬路
      約有五、六公尺的距離，該處沒有圍牆圍起來，旁邊有一
      條小路可以通過，每個人都可以很容易進入等語綦詳，且
      觀之證人張葉強於九十四年十月三日至案發現場分別站立
      於馬路對面、住宅旁、住宅後方、空地後方及住宅後方小
      徑所拍攝之照片，可知被害人的住宅為邊間，被剪斷的鐵
      窗處是開放性的空間，雖散落堆置盆栽及廢棄之鋁門窗、
      鐵窗、木框並長有雜草，然靠水源路的外牆處仍有通道可
      進入靠鐵窗的開放性空間，而被剪斷的鐵窗距離水源路的
      人行道約三公尺，距離水源路的馬路約五至六公尺，由水
      源路的人行道處，任何人均可進入靠鐵窗的開放性空間，
      又雜草區旁邊有一塊空地，可輕易走到被害人住宅的後方
      ，該處留有較寬的小徑，堆置雜物情形比較稀疏，一般人
      可由小徑進入到達被剪斷的鐵窗處等情，有照片十二張在
      卷可稽，顯見被剪斷的鐵窗處，非屬一般人不容易進入之
      處，則在鐵窗下方所放置的大片玻璃，自有可能遭進入的
      人不小心碰觸，是被告辯稱：其可能是遛狗時不小心將指
      紋留在大片玻璃上等語，尚與經驗法則無違，自難遽以排
      除其可能性。
（三）再者，證人王濟國曾於九十三年十月六日至案發現場拍攝
      之照片，其中七張照片附於偵查卷第二二至二五頁，並於
      本院審理時提出另外二張照片，依上開九張照片，顯示被
      害人住處之鐵窗遭人剪斷，後門遭打開，一樓鐵窗旁之電
      腦桌、書桌均有翻動痕跡，並於屋外大片玻璃下留有油壓
      剪一支、於電腦桌上留有剪刀一支；而證人張葉強於本院
      審理時具結證述：到現場後，初步勘查，竊賊是剪斷鐵窗
      的鐵條進入，竊取窗邊的電腦，竊賊可能是從後門離去等
      語；證人王濟國亦到庭證述：因為玻璃本來是放在鐵窗下
      面，後來被挪到旁邊，所以模擬分析研判竊賊是以油壓剪
      剪掉鐵窗之後，爬入屋內，竊取電腦得手之後，打開後門
      離去，其等並就所研判竊賊行竊路徑之處及扣得之油壓剪
      、剪刀各一支採集指紋，但均無採得等語明確，並有證人
      王濟國所製作之刑案現場勘查報告一份存卷可參，衡諸在
      上述情況，以一般經驗法則而言，鐵窗、電腦桌、書桌、
      後門附近及現場所扣得非屬被害人所有之油壓剪、剪刀各
      一支，應可採得多枚竊嫌之指紋，然經警嘗試採取後，事
      實上未能採得，此意謂行為人極可能穿戴手套行竊，倘行
      為人即係被告，何以獨在移動易割破人皮膚的大片玻璃時
      才脫下手套，遺留可供追查之指紋跡證，其理實有未合。
      而被告亦否認扣得之油壓剪、剪刀各一支，屬於其所有，
      觀之卷證資料亦無其他證據可資證明屬於被告所有，自難
      遽以在大片玻璃上採得被告之指紋，即推定油壓剪、剪刀
      各一支即為被告所有攜往竊盜之物品。
（四）按觸物留痕為指紋特性之一，當手指接觸物體時，在物體
      表面附著汗液分泌所形成之潛伏紋線，可以物理或化學方
      法將其顯現，惟指紋留存於物體表面上時間，會受下列因
      素之影響：１、遺留者之因素：主要是遺留者個人之體質
      如新陳代謝、汗液分泌情形及情緒緊張、疾病、藥物刺激
      等各種影響汗液分泌之因素。２、留存時接觸面之因素：
      包括遺留物體之表面特性（如物體之表面材質、平滑度）
      ，污染情形（包括遺留面及遺留者之手指是否乾淨），接
      觸時之施力等。３、留存後之因素：指物體表面留存指紋
      後置放或保存之空間、溫度、濕度、通風狀況、光線照射
      情形、曝曬、環境污染情形及重複觸摸、擦拭等。本案被
      告係於九十三年十一月六日起因違反毒品危害防制條例案
      件羈押於臺灣臺中看守所一節，有臺灣高等法院被告前案
      紀錄表一份存卷可憑，距本案案發時間九十三年十月六日
      上午六時許，不過一個月，被告自有可能於九十三年十月
      六日左右遺留指紋於上開所指大片玻璃上。再觀之證人王
      濟國於九十三年十月六日上午十時二十五分許至案發現場
      拍攝之大片玻璃照片（如偵查卷第二二、二四頁上方照片
      所示），其是在該大片玻璃右上方內側採得二枚指紋，而
      經鑑定結果均為被告之右環指指紋，此有內政部警政署刑
      事警察局九十三年十一月三日刑紋字第○九三○二一六七
      二四號鑑驗書一份附卷可佐，則以該玻璃之面積、重量，
　　　應無法僅以一人之右環指搬動，茍被告確有為侵入被害人
　　　住宅竊盜而搬動上開大片玻璃，豈有僅留二枚右環指指紋
　　　之理，故僅以在上開大片玻璃右上方內側採得被告之二枚
  　　右環指指紋，顯尚不足斷定被告即為此案竊盜案之行為人
　    。
（五）又被害人於偵訊時，亦供陳：不知何人偷等語明確，可知
      依被害人之指述，尚無法作為被告即係侵入被害人上址住
      處竊盜之人。
（六）綜上，基於上述各項理由，縱在上開大片玻璃內側採得被
      告之右環指之指紋二枚，然由被害人之指述、證人王濟國
      製作之刑事現場勘查報告一份、內政部警政署刑事警察局
　    九十三年十一月三日刑紋字第○九三○二一六七二四號鑑
      驗書一份、現場照片、扣得之油壓剪及剪刀各一支，均仍
      不足據以認定被告即係本案竊盜案之行為人。至於被告雖
      請求再傳訊「不詳真實姓名年籍之早餐店老闆」擔任證人
      以證明其確有在附近溜狗及吃早餐云云，然依公訴人所舉
      證據，既尚無法證明被告確有侵入被害人住處竊盜之行為
      ，本院認為被告請求調查之上開證據，核無必要，附此說
      明。
五、綜合上情，公訴人所提出之證據方法，因仍存有前開多項合
    理之懷疑，無法證明被告即係本件竊盜之行為人而至一般人
    均信為真實之程度，應基於罪疑唯輕原則，諭知被告無罪之
    判決，以免冤抑。
據上論斷，應依刑事訴訟法第三百零一條第一項，判決如主文。
本案經檢察官丙○○到庭執行職務
中　　華　　民　　國　　94　　年　　11　　月　　4 　　日
                  刑事第一庭  審判長法  官  李平勳
                                    法  官  許惠瑜
                                    法  官  周瑞芬
上正本證明與原本無異。
如不服本判決，應於送達後十日內向本院提出上訴狀（須附繕本
），上訴於臺灣高等法院臺中分院。
中　　華　　民　　國　　94　　年　　11　　月　　4 　　日
                                    書記官  何俞瑩
